【裁判字號】    88,上訴,2546
【裁判日期】    890623
【裁判案由】    違反著作權法
【裁判全文】
臺灣高等法院刑事判決                          八十八年度上訴字第二五四六號
    上  訴  人  臺灣新竹地方法院檢察署檢察官
    被      告  戊○○
    選任辯護人  劉岱音
右上訴人因違反著作權法案件，不服臺灣新竹地方法院八十七年度訴字第九號，中華
民國八十八年五月三十一日第一審判決（起訴案號：臺灣新竹地方法院檢察署八十八
年度偵字第八七八六、八七八七、八七八八、八七八九、八七九○號），提起上訴，
本院判決如左：
    主      文
上訴駁回。
    理      由
甲、公訴人公訴意旨略以：
    被告戊○○為址設於新竹市○○路三十二號九樓「欣音視聽名店」之負責人，明
    知附表所列之節目錄影帶之視聽著作權為乙○○○有限公司等享有，非經渠等同
    意或授權，不得擅自重製，仍意圖銷售、出租並基於概括之犯意，於八十六年間
    某日起，在上址擅自重製附表所列節目錄影帶多卷，嗣於八十六年七月二十六日
    ，行政院新聞局派員於上址查附表所列非法重製之錄影帶，因認被告涉有違反著
    作權法第九十一條第二項之罪嫌。
乙、
    訊據被告戊○○堅決否認右開公訴人所指之犯行，辯稱：伊係欣音視聽名店掛名
    的負責人，實際上負責人是丙○○，伊實際上是新海瓦斯股份有限公司（以下簡
    稱新海公司）擔任管理師的工作等語
丙、
    按犯罪事實應依證據認定之，無證據不得推定其犯罪事實；又不能證明被告犯罪
    者，應諭知無罪之判決，刑事訴訟法第一百五十四條、第三百零一條第一項分別
    定有明文。次按事實之認定，應憑證據，如未能發現相當證據，或證據不足以證
    明，自不能以推測或擬制之方法，以為裁判基礎；又認定不利於被告之事實，須
    依積極證據，苟積極證據不足為不利於被告事實之認定時，即應為有利於被告之
    認定，更不必有何有利之證據（參見最高法院四十年臺上字第八六號及三十年上
    字第八一六號判例）。經查：
  一、行政院新聞局係於八十六年七月二十六日下午八時許，在新竹市○○路三十二
      號九樓「欣音視聽名店」內查獲店內有未經審查核可之錄影帶一百四十六卷，
      惟於現場並未查獲被告戊○○，此有行政院新聞局查扣涉嫌違反廣播電視法物
      品清單影本一份在卷可稽，核與證人即查獲人行政院新聞局廣電處第四科人員
      郭華於原審證稱：查獲當天到店裡沒有看到被告，負責人欄之所以填「戊○○
      」，係因我們檢查證件發現負責人是被告等語相符（參見原審八十七年十月二
      十七日訊問筆錄），堪信為事實；公訴人於八十六年十月十六日第一次訊問被
      告時被告雖自承係欣音視聽名店負責人，惟未稱其係「實際負責人」，且復稱
      不清楚查扣錄影帶的來源，經理丙○○較清楚等語（參見八十六年度偵字第八
      七八六號偵查卷第十五頁反面至第十六頁），則公訴人於起訴書中記載「被告
      自承其為實際負責人」，是否為事實容有即大的疑問。
  二、次查，據證人即中興百貨公司經理簡景亮於原審證稱：八十三年八月一日（按
      實際上應為八十三年七月二十二日）起由我代表中興百貨公司與欣音視聽名店
      簽訂租賃契約，當時簽約的人應該是「丙○○」，整個簽約過程沒看到被告，
      原來負責人是丙○○，八十三年八月一日換約才改戊○○，之前不認識被告，
      今日才看過，在現場沒有看過被告，現場都是丙○○負責的等語（參見原審八
      十七年七月二十八日訊問筆錄），而欣音視聽名店確於八十三年七月二十二日
      與中興百貨公司簽訂租賃契約書，其負責人雖係記載被告戊○○，惟案外人「
      丙○○」係擔任欣音視聽名店連帶保證人，此有租賃契約書影本一份在卷可稽
      。依此，被告是否確為實際負責經營管理欣音視聽名店之人亦令人質疑；再依
      證人吳德興於原審證稱：欣音視聽名店伊有投資一百萬元，是丙○○邀我投資
      的，該店係丙○○負責經營的，因每次錢都是由他匯給我的，戊○○是經我弟
      弟介紹給丙○○才進入欣音等語（參見原審八十八年四月二十七日訊問筆錄）
      暨證人即欣音視聽名店員工范桂麗於原審證稱：不是戊○○應徵伊去上班的等
      語（參見原審八十七年三月十二日訊問筆錄）；再參以被告自六十八年十二月
      十七日至八十七年一月十六日，任職新海公司擔任管理師的工作，此有該新海
      公司八十七年一月十六日出具之員工服務證明書暨勞工保險卡影本各一份在卷
      可稽，則被告於欣音視聽名店為行政院新聞局查獲前及查獲時，既均任職新海
      公司擔任管理師的工作，似無多餘時間用以處理欣音影視公司複雜之經營管理
      事項，且被告未曾有經營類似業務之經驗，（按案外人丙○○曾於八十三年三
      月十八日因違反著作權法，經判處有期徒刑三月，如易科罰金以三佰元折算一
      日，此有被告全國前案紀錄表一份可稽）應堪認被告確非該店實際負責人。
  三、按著作權法第九十一條第二項係規定意圖銷售或出租而擅自重製他人著作者而
      言，欣音視聽名店為行政院新聞局查獲時，並未扣得任何拷備錄音帶的機器，
      此有行政院新聞局查扣涉嫌違反廣播電視法物品清單影本一份在卷可稽，且據
      證人即查獲人郭華證稱：我不清楚當時查獲錄影帶有無正在播放，亦不允播放
      店擺設拷備機器等語（參見原審八十七年十月二十七日訊問筆錄），應可採信
      。而證據本身除對於犯罪事實有直接之證明力外（例如尿液檢驗報告等），概
      僅為「中性」之證據，即除非有被告、其他證人證言或其他積極證據，足以認
      定該物證與被告犯罪有關係外，應認定該證據對於被告犯罪事實無法為任何積
      極之證據證明力可言，本件僅單純扣得未經審查核可之錄影帶一百四十六卷，
      惟尚難以此「中性」之證據，作為認定被告「擅自重製」之依據甚明。此外復
      查無其他積極之證據，足證被告確有公訴人所指之犯行，其犯罪尚屬不能證明
      。
  四、本件公訴人起訴之犯罪事實為意圖銷售或出租而擅自以重製之方法侵害他人之
      著作財產權，此與著作權法第八十七條第二款「明知為侵害著作權之物而散布
      或意圖散布而陳列或持有或意圖營利而交付」之社會基本事實不同，無法就起
      訴事實將檢察官所引應適用之法條（亦即著作權法第九十一條第二項）變更為
      著作權法第九十三條第三款、八十七條第二款之罪，本件被告如確涉犯該罪，
      仍應由檢察官另行起訴，併此敘明。
  五、原審詳加審究後，以不能證明被告犯罪，而諭知無罪之判決，並無不當，公訴
      人上訴仍認被告涉有罪嫌，指摘原判決未變更起訴法條論罪云云，並無理由，
      應予駁回。
丁、本件既為被告無罪之認定，公訴人併案審理部分（八十八年偵字第四七○九號、
    八十七年度偵字第三一八號）與本件即無裁判上或實質上一罪之關係，自非起訴
    效力之所及，應退由公訴人另為適法之處理，併此敘明。
據上論斷，應依刑事訴訟法第三百六十八條，判決如主文。
本案經檢察官劉斐玲到庭執行職務。
中    華    民    國    八十九    年      六        月      二十三      日
                          臺灣高等法院刑事第八庭
                              審判長法  官  蔡  秀  雄
                                    法  官  陳  炳  彰
                法  官  沈  宜  生
右正本證明與原本無異。
如不服本判決應於收受送達後十日內向本院提出上訴書狀，其未敘述上訴之理由者並
得於提起上訴後十日內向本院補提理由書（均須按他造當事人之人數附繕本）。
                                    書記官  明  祖  星
中    華    民    國    八十九    年      六        月      二十七      日
附表：
┌─────────────────┬───────────┐
│    片              名            │    著作財產權人      │
├─────────────────┼───────────┤
│奪舍（二捲）、食神（一捲）        │乙○○○有限公司      │
├─────────────────┼───────────┤
│古惑仔最後決戰（二捲）            │甲○○○有限公司      │
├─────────────────┼───────────┤
│甜蜜蜜（二捲）、一個好人（一捲）  │嘉禾電影有限公司      │
├─────────────────┼───────────┤
│狗蛋大兵（一捲）、英雄不敗（一捲）│丁○○○有限公司      │
├─────────────────┼───────────┤
│黃飛鴻之西域雄獅（三捲）          │三本企業股份有限公司  │
├─────────────────┼───────────┤
│我對你有感覺（一捲）              │        〝            │
├─────────────────┼───────────┤
│攝氏三十二度（一捲）              │三本企業股份有限公司  │
├─────────────────┼───────────┤
│百分百感覺人小鬼大（一捲）        │        〝            │
├─────────────────┼───────────┤
│巨浪（上、下集）一捲              │        〝            │
├─────────────────┼───────────┤
│賭神３（二捲）                    │        〝            │
└─────────────────┴───────────┘


司法院資訊處製作；財團法人民間司法改革基金會備份。
